最高法院刑事判決　　　　　　　　　　　　　　　八十六年度台上字第六六八五號
　　上訴人　甲○○○
　　被　告　乙　　○
右上訴人因自訴被告毀損案件，不服台灣高等法院中華民國八十五年十一月十三日第
二審判決 (八十五年度上訴字第二九七八號，自訴案號：台灣桃園地方法院八十五年
度自字第四號) ，提起上訴，本院判決如左：
    主  文
原判決關於毀損建築物部分撤銷，發回台灣高等法院。
其他上訴駁回。
    理  由
一發回部分：
本件原判決引用第一審判決書之記載，係以上訴人甲○○○在第一審自訴意旨略以：
被告乙○於民國八十四年十月十五日上午，將上訴人所有，座落於桃園縣新屋鄉○○
段第一○五五地號土地上之建物，即桃園縣新屋鄉○○村○○路三一九號磚造房屋二
棟及其圍牆拆除，興建停車場，因認被告涉有刑法第三百五十三條第一項之毀損建築
物罪嫌云云。但經審理結果，認為被告以張燕玲名義向范姜洪財及范姜古紫妹購買土
地應有部分時，買賣契約書已載明：「賣方確實連同地上物、房舍一併售予買方」，
且出賣人范姜洪財亦到庭供稱上開房屋乃伊之先父范姜郎鴻分管之房屋，因認被告無
毀損建築物之故意，而維持第一審諭知被告無罪之判決，駁回上訴人在第二審之上訴
，固非無見。
惟查：(一)證據雖已調查而其內容尚未明瞭者，即與未經調查無異，如遽行判決，仍屬
應於審判期日調查之證據未予調查。本件被拆除之房屋乃范姜家族未辦理建物所有權
第一次登記之祖產，上訴人甲○○○為該家族之三房，而出售土地應有部分之范姜洪
財與范姜古紫妹為四房范姜郎鴻之繼承人。范姜洪財雖證稱該房屋為伊之先父范姜郎
鴻分管之房屋；惟上訴人卻始終指稱該房屋乃伊分管使用之房屋 (見第一審卷第一頁
背面、第四十五頁；原審卷第二十八頁背面、第二十九頁正面、背面、第七十頁背面
、第九十六頁正面、背面) ，並提出該址之電費收據為證，雙方各執一詞。原判決亦
認定雙方均在桃園縣新屋鄉○○路三一九號房屋，設有電力用戶 (見原判決理由三之
(三)) ，則上開房屋究竟由三房或四房分管，范姜洪財有無單獨處分該房屋之權利，核
與買受人即被告能否將之拆除有關。此項證據並非不易調查或不能調查，審理事實之
法院自應調查其他必要之證據，傳喚其餘各房之共有人，以查明上開房屋究由何人分
管，范姜洪財及范姜古紫妹有無單獨處分權？乃原審僅憑范姜洪財片面之詞，認定上
開房屋由范姜郎鴻之繼承人分管，自有應於審判期日調查之證據而未予調查之違法。
(二)按被告於拆屋之時，是否明知該房屋之處分權未明，而仍執意將之拆除，此與被告
有無毀損建築物之準故意，至有關係。上訴人已指訴被告拆屋之初，伊已派員出面阻
止，並表明范姜洪財、范姜古紫妹無處分祖產房屋之權，然被告猶強行將之拆除，認
為被告有毀損建築物之故意。被告也承認動工後約二十分鐘，上訴人之子范姜灴松、
女范姜秀菊出面阻止並報警處理，伊乃暫時停工，相約於當日下午五時，在徐錫祝宅
第協調 (見第一審卷第二十六頁背面) ；證人徐錫祝於原審並到庭結稱：「 (協調時
) 當時說好前面有塊地要查查看是否屬於甲○○○之地，如果是，黃先生 (指被告)
不能拆，沒想到黃先生亂拆」 (見原審卷第九十六頁背面) ，依上開情節，當時上訴
人一方似未同意被告拆屋。原判決以「 (上訴人方面) 僅因家族面子，不欲被告當面
拆除，而亟求俟其離開後再拆而已」云云 (見原判決第二頁背面第七、八行) ，核與
卷內訴訟資料不相適合，亦有證據上理由矛盾之違法。上訴意旨執以指摘原判決不當
，為有理由，原判決既有違誤，應認關於毀損建築物部分有撤銷發回更審之原因。至
於拆除圍牆部分，上訴人於第一審係指訴被告以同一行為毀損建築物及圍牆，為裁判
上一罪，基於審判不可分原則，毀損圍牆部分，併予發回。
二駁回部分：
按上訴得對於判決之一部為之，未聲明為一部者，視為全部上訴，刑事訴訟法第三百
四十八條第一項定有明文。上訴人甲○○○對原判決不服，提起上訴，未聲明為一部
上訴，依前開規定，應視為全部上訴。按刑事訴訟法第三百七十六條所列各罪之案件
，經第二審判決者，不得上訴於第三審法院，法有明文。本件上訴人於第一審自訴被
告乙○再於八十四年十二月十一日砍除榕樹部分，係認被告另涉有刑法第三百五十四
條之毀損罪嫌 (與毀損上開建築物相隔近兩個月，按數罪起訴) ，核屬刑事訴訟法第
三百七十六條第一款之案件。依首開說明，既經第二審判決，自不得上訴於第三審法
院，上訴人竟復提起上訴，顯為法所不許，此部分應予駁回。
據上論結，應依刑事訴訟法第三百九十七條、第四百零一條、第三百九十五條前段，
判決如主文。
中      華      民      國    八十六    年      十一    月     十四     日
                              最高法院刑事第一庭
                                  審判長法官  黃  雅  卿
                                        法官  楊  文  翰
                                        法官  陳  正  庸
                                        法官  陳  世  雄
                                        法官  黃  正  興
      右正本證明與原本無異
                                              書  記  官
中      華      民      國    八十六    年      十一    月     十九     日
